【裁判字號】    92,簡上,2
【裁判日期】    920813
【裁判案由】    債務人異議之訴
【裁判全文】
福建金門地方法院民事判決                            九十二年度簡上字第二號
    上訴人即原告    楊貿翔
    法 定 代 理 人  甲○○.
右當事人間債務人異議之訴事件，上訴人對於中華民國九十二年一月三日本院金城簡
易庭九十一年度城簡字第四二號第一審判決提起上訴，本院判決如左：
    主  文
上訴駁回。
第二審訴訟費用由上訴人負擔。
    事  實
甲、上訴人方面：未於言詞辯論期日到場，據其所提之上訴理由狀聲明、陳述如左：
  一、聲明：求為判決廢棄原判決。
  二、陳述：與原審判決書所載者相同，茲予引用。
  三、證據：援用原審之立證方法。
乙、被上訴人方面：
  一、聲明：求為判決駁回上訴。
  二、陳述：與原審判決書所載者相同，茲予引用。
  三、證據：援用原審之立證方法。
    理  由
一、本件上訴人經合法通知，未於言詞辯論期日到場，核無民事訴訟法第三百八十六
    條所列各款之情形，爰依被上訴人聲請，由其一造辯論而為判決。
二、上訴人即原告主張兩造因拆屋還地事件，經台灣台中地方法院以八十七年度訴字
    第二七八六號判決，命上訴人將坐落台中縣烏日鄉○○段下小段六—五五地
    號土地（以下簡稱系爭土地）上建物拆除並返還土地予被上訴人確定。經被上訴
    人聲請台灣台中地方法院以八十九年度執二字第七五六一號強制執行拆屋還地完
    畢。查系爭土地上建物為上訴人自行僱工拆除；執行人員於八十九年九月十四日
    到場勘驗時之留置物即貨櫃屋兩只、吊車、小轎車各一輛，及角鐵一堆、盆栽八
    盆等，亦均為上訴人所自行搬遷拆除。詎被上訴人竟虛列拆除費新台幣（下同）
    二十一萬一千二百元，向台灣台中地方法院民事執行處聲請確定執行費用。經同
    院民事執行處以九十年度執聲字第三號裁定，確定上訴人應負擔之執行費用為二
    十三萬三千七百三十元確定。上訴人不服提起抗告，仍經台灣高等法院台中分院
    以九十年度抗字第八四九號裁定駁回確定。茲被上訴人執台灣台中地方法院九十
    年執七字第一八九０八號債權憑證，聲請對上訴人所有坐落金門縣金寧鄉○○○
    ○段五一五─一地號土地、同所寧安二劃段三五三地號土地、及金寧鄉○○段六
    四一地號土地為強制執行。爰本於強制執行法第十四條規定提起本訴，請求判決
    確認台灣台中地方法院九十年度執聲字第三號裁定確定之二十三萬三千七百三十
    元債權不存在等情。被上訴人則以被上訴人聲請強制執行拆除上訴人系爭土地上
    之建物，經執行法院於八十九年四月二十九日發執行命令，命上訴人應於命令送
    達後十五日內自動履行，上訴人未自動履行。執行法院爰於八十九年六月二十二
    日前往現場執行，上訴人仍稱願於界址定出後十五日內自行拆除。詎上訴人仍未
    拆除，經執行法院於同年九月十四日前往現場執行拆除。被上訴人因發包由廠商
    進行拆除，支出拆除費用二十一萬一千二百元，並未虛列。況按強制執行法第十
    四條規定，執行名義成立後，如有消滅或妨礙債權人請求之事由發生，債務人得
    於強制執行程序終結前，向執行法院對債權人提起異議之訴。故所謂債務人異議
    之訴，其要件為執行名義成立之後，有消滅或妨礙債權人請求之事由發生。若該
    事由發生於執行名義成立之前，即與法律規定不合。本件被上訴人據以提出聲請
    強制執行之執行名義係確定訴訟費用及執行費用之裁定，其效力與確定判決有同
    一之效力。上訴人對於與確定判決同一效力之確定費用裁定，提起本訴，其主張
    之事由，既係發生於執行名義成立之前，即與法不合等語資為抗辯。
三、按執行名義成立後，有消滅或妨礙債權人請求之事由發生，或執行名義無確定判
    決同一之效力者，於執行名義成立前，如有債權不成立或消滅或妨礙債權人請求
    之事由發生，債務人始得於強制執行程序終結前提起異議之訴，此觀強制執行法
    第十四條第一項、第二項之規定自明。又強制執行法第十四條第一項債務人異議
    之訴，須以其主張消滅或妨礙債權人請求之事由，係發生於執行名義成立後者，
    始得為之，若其主張此項事由在執行名義成立之前即已存在，即非異議之訴所能
    救濟（最高法院四十四年台上字第一四七二號判例參照）。復按，強制執行法第
    二十九條第一項規定，債權人因強制執行而支出之費用，得求償於債務人者，得
    準用民事訴訟法第九十一條之規定，向執行法院聲請確定其數額。確定執行費用
    之裁定，性質上與確定訴訟費用裁定相同。再者，裁定經宣示後，為該裁定之法
    院、審判長、受命推事或受託推事受其羈束；不宣示者，經送達後受其羈束，民
    事訴訟法第二百三十八條亦有明文。是當事人聲請確定訴訟費用額經法院裁定確
    定者，即應依裁定確定之數額賠償他造，不得於其他程序中再為爭執。足見訴訟
    費用之確定裁定與確定判決有同一效力。確定執行費用之裁定，性質上既與確定
    訴訟費用裁定相當，則確定執行費用之裁定一經確定，其效力自與確定判決相同
    。
四、經查，上訴人主張被上訴人以台灣台中地方法院九十年度執聲字第三號確定執行
    費用裁定為執行名義，向同院聲請強制執行後，核發九十年度執七字第一八九０
    八號債權憑證。被上訴人再持該債權憑證向本院民事執行處聲請強制執行，查封
    拍賣被上訴人所有如右列土地等情，業據原審依職權調閱台灣台中地方法院九十
    年度執聲字第三號及本院九十一年度執字第五號全卷核閱無訛，並有台灣台中地
    方法院八十七年度訴字第二七八六號判決，九十年度執聲字第三號裁定及台灣高
    等法院台中分院九十年度抗字第八四九號裁定影本各一份附卷可稽，應堪認為真
    實。
五、次查，被上訴人聲請強制執行拆除上訴人系爭土地上之建物，經執行法院於八十
    九年四月二十九日發執行命令，命上訴人應於命令送達後十五日內自動履行，上
    訴人未自動履行。執行法院爰於八十九年六月二十二日前往現場執行，上訴人仍
    稱願於界址定出後十五日內自行拆除。詎上訴人仍未拆除，經執行法院於同年九
    月十四日前往現場執行拆除。被上訴人因發包由廠商進行拆除，支出拆除費用二
    十一萬一千二百元等情，有臺灣臺中地方法院民事執行處八十九年五月二十五日
    八十九民執二字第七五六一號、八十九年八月十六日八十九年民執二字第七五六
    一號函各一份在卷可稽。上訴人主張被上訴人虛列拆除費二十一萬一千二百元云
    云，洵無足採。再者，上訴人主張被上訴人所列之拆除費用為被上訴人虛列等事
    由，既係發生於確定執行費用裁定成立之前，揆之上開規定，上訴人提起本件債
    務人異議之訴，即非合法。
六、綜上所述，上訴人之主張均無可取，被上訴人所辯則為可採。從而，上訴人本於
    強制執行法第十四條規定，請求判決確認台灣台中地方法院九十年度執聲字第三
    號裁定確定之二十三萬三千七百三十元債權不存在，為無理由，不應准許。原審
    為上訴人敗訴之判決，於法並無不合。上訴意旨指摘原判決不當，求予廢棄改判
    ，為無理由，應予駁回。
七、據上論結，本件上訴為無理由，依民事訴訟法第三百八十五條第一項前段、第四
    百三十六條之一第三項、第四百四十九條第一項、第七十八條，判決如主文。
中      華      民      國    九十二    年      八      月      十三    日
                            福建金門地方法院民事庭
~B審判長法官  蕭廣政
~B      法官  邱蓮華
~B      法官  林英志
右為正本係照原本作成
中      華      民      國    九十二    年      八      月      十三    日
~B法院書記官  田汲雷


司法院資訊處製作；財團法人民間司法改革基金會備份。
